【裁判字號】    92,交上易,304
【裁判日期】    920731
【裁判案由】    過失傷害
【裁判全文】
臺灣高等法院刑事判決                          九十二年度交上易字第三０四號
    上  訴  人
    即  被  告  乙○○
上訴人因過失傷害案件，不服臺灣臺北地方法院九十一年度交易字第三五三號
，中華民國九十二年五月二十六日第一審判決（起訴案號：臺灣臺北地方法院檢察署
九十一年度偵字第一二七八號），提起上訴，本院判決如左：
    主  文
上訴駁回。
    事  實
一、乙○○原任職於臺北市○○街三號一樓之通信達有限公司，平日以騎乘機車負責
    該公司所銷售貨物之送貨、取貨及維修等工作，乃從事駕駛業務之人，於民國九
    十年六月四日十一時許，駕駛車牌號碼ＧＴＣ—三一三號重型機車，沿臺北市市
    ○○道○段由西往東方向之外線車道行駛，行經該路六十二號前時，本應注意機
    車在道路行駛時，駕駛人應注意車前狀況並隨時採取必要之安全措施，依當時狀
    況天候為晴，有日間照明光線、路面狀態無缺陷、無障礙物、視距良好，並無不
    能注意之情事，詎乙○○通過前揭路段與大安路交岔路口附近之行人穿越道後，
    為超越左前方與之併行的箱型車，竟疏未注意車前狀況，致撞及前方亦未依規定
    行走於行人穿越道，由北往南方向違規橫越市○○道之行人甲○○之右側身體，
    致甲○○當場倒地後受有頭部外傷併多處擦傷、恥骨骨折之傷害。乙○○於肇事
    後，於警員前往甲○○就醫之醫院處理時，在其上開犯行未為任何有偵查犯罪職
    權之公務員知悉前，不逃避接受裁判而當場向警員自首，承認其為肇事人。
二、案經乙○○自首及甲○○訴由臺灣臺北地方法院檢察署檢察官偵查起訴。
    理  由
一、訊據被告矢口否認有何過失行為致告訴人受傷之事實，辯稱：當時其所騎乘機車
    左前方有一台箱型車擋住視線，當伊往前騎時，雖已盡注意義務，但是無法看到
    告訴人，且告訴人並未行走於行人穿越道上而橫越馬路，以致其看見告訴人時已
    煞車不及，況當時並非於執行業務期間，不能以業務過失罪嫌相繩等語，惟查：
（一）被告於警製九十年六月四日交通事故談話記錄表陳稱：「當時我車沿市○○道
      ○段由西向東直行外線車道至肇事處前，見大安路口我行向號誌剛由紅燈轉換
      綠燈，我車繼續直行，此時我車左邊沿同向行駛同車道有部車號不明箱型車在
      我車左前方，我車從箱型車右側超越箱型車，‧‧‧有名女性行人沒有行走行
      人穿越道，突然由北向南以小跑步方式穿越市○○道過來，我見狀即煞車不及
      致前車頭撞及行人右側身體而肇事」等語（見他字第三六一九號偵查卷第十三
      頁）。於檢察官偵訊時亦自承：「當時我在大安路及市○○道路口等紅綠燈，
      ‧‧‧變綠燈後所有的車往前行，駛我旁邊有一輛併行的箱型車，從路口離開
      不久，告訴人突然出現我來不及剎車就撞到告訴人‧‧‧」等語（見他字第三
      六一九號偵查卷第八頁）。經核與告訴人乙○○於九十年十月十一日檢察官偵
      訊及原審九十二年二月二十六日審理指述肇事經過時均稱，當時並未行走在行
      人穿越道上，其於肇事處由北往南欲穿越市○○道時，身體即遭被告所騎乘之
      機車撞及等經過情節相符合，另依道路交通事故補充資料表記載，被告所騎乘
      重型機車有前車頭撞痕、前頭燈破損、左車身擦地痕、後燈組破損之車損情形
      ，顯示告訴人未依行人穿越道而由北向南穿越市○○道時，為沿市○○道○○
      道路外側車道由西向東行駛之被告所騎乘重型機車前車頭撞及之情事，被告當
      時方行經有管制號誌及行人穿越道附近之道路，其並未注意車前狀況，作隨時
      停車之準備，反而為超越左前方之箱型車而貿然直行，致未能及時發現告訴人
      致撞及，足徵被告行駛確有未注意車前狀況之情事，可見其未遵守上開道路交
      通安全規則之規定而有過失至明。
（二）按汽車（機車）行駛時，駕駛人應注意車前狀況，並隨時採取必要之安全措施
      ，道路交通安全規則第九十四條第三項、第二條第一項第一款定有明文。本案
      肇事路段為市區道路，依肇事當時狀況，天候為晴，有日間照明光線、路面狀
      況無障礙物、視距良好，並無不能注意之情事，被告雖以前揭有車輛阻擋視線
      等情詞置辯，惟以被告稱其當時甫超越一台箱型車後，即與告訴人發生碰撞等
      語，足徵其車之左側應有另一部不明車號之車輛，然告訴人由北向南方向穿越
      市○○道，行至該路段由西往東之內側車道時，並未遭該被告所謂之不明車號
      車輛或其他車輛撞及，反於行至外側車道時遭被告駕車撞及，足徵被告當時並
      非不能注意車前狀況，而係未能注意並隨時採取必要之安全措施，是其所辯，
      不足採信。
（三）另依據道路交通安全規則第一百三十四條第一項第一款規定，行人穿越道路，
      道路；本件交通事故依雙方所述之事發經過及卷附道路交通事故調查報告表所
      附現場圖觀之，被告騎乘重型機車在現場僅遺留一條長約二點九公尺之刮地痕
      ，而該刮地痕之起點距市○○道○段與大安路交岔路口處之行人穿越道僅五十
      二點二公尺，是告訴人甲○○違規穿越道路之地點，離最近之行人穿越道並不
      及一百公尺，告訴人違規穿越道路且未注意左右來車，同為本件車禍之肇事原
      因，惟仍無解於被告之過失責任。此外，復有臺北市政府警察局大安分局交通
      分隊製作之道路交通事故調查報告表、交通事故談話記錄表、交通事故補充資
      料表、交通事故分析研判表及自首調查表各一份、現場及車損照片四幀等件附
      卷可稽，告訴人甲○○因本件車禍受有如前揭事實欄所載之傷害，業據其提出
      臺北市立仁愛醫院驗傷診斷書一紙附於同前他字偵查卷第三頁可參。又本件肇
      事責任經送請臺北市車輛行車事故鑑定委員會鑑定及臺北市政府交通局覆議，
      亦認被告騎乘重型機車，未注意車前狀況，告訴人未依規定行走行人穿越道穿
      越道路，有該會九十一年三月十一日北鑑審字第九一三○○二六二○○號鑑定
      意見書、九十二年四月七日北市交鑑意字第六○三四號覆議意見書，綜上，被
      告之過失行為與告訴人所受傷害間，存有相當因果關係甚明。
（四）次按刑法上所謂業務，係指個人基於其社會地位繼續反覆所執行之事務，其主
      要部分之業務固不待論，即為完成主要業務所附隨之準備工作與輔助事務，亦
      應包括在內（最高法院七十一年度臺上字第一五五號判例參照）。本案被告
      於偵查中對檢察官詢問其肇事當時所擔任之職務時供稱：「在通化街的通信達
      有限公司做銷售、送貨、取或及維修的工作，我送貨、取貨時是騎ＧＴＣ—三
      一三號機車」等語（見同前他字偵查卷第八頁反面），另於原審審理時供稱：
      「我當時是擔任這個工作，但是事發當時不是上班時間，當天是我下午上班，
      ‧‧‧」等語（見原審九十二年五月十二審理筆錄），顯見被告平日係以騎乘
      機車載運貨物為業，為從事駕駛業務之人，縱被告嗣後翻異前詞表示當日騎車
      與其業務無關，揆諸前揭說明，仍無解其應負業務過失傷害之罪責。綜上所述
      ，被告之過失與告訴人之受傷間復有相當之因果關係，本案事證已臻明確，被
      告之犯行堪予認定。
二、核被告乙○○所為，係犯刑法第二百八十四條第二項前段之業務過失傷害罪；再
    被告於肇事後，於警員前往仁愛醫院處理時，在其上開犯行未為任何有偵查犯罪
    職權之公務員已知悉前，不逃避接受裁判而當場向警員自首，承認其為肇事人，
    有記載被告上開自首情形之臺北市政府警察局大安分局交通分隊警員張友鑫所填
    具自首調查報告表附卷可稽，是被告既已向該管公務員申述犯罪事實，而不逃避
    接受裁判，已合於刑法第六十二條前段所定對於未發覺之犯罪自首而接受裁判之
    要件，應依該條規定減輕其刑。
三、原審認被告罪證明確，援引刑法第二百八十四條第二項前段、第四十一條第一項
    前段、第六十二條前段，罰金罰鍰提高標準條例第一條前段、第二條之規定，並
    審酌被告被告雖未曾受有期徒刑以上刑之宣告，有臺灣高等法院被告全國前案記
    錄表一紙附卷可憑，惟本件車禍其應負之過失程度、對告訴人所造成之傷害、犯
    後猶矢口否認過失犯行、告訴人違規穿越道路同為本件交通事故原因以及迄今被
    告尚未與告訴人就民事賠償達成和解等一切情狀，量處有期徒刑三月，並諭知易
    科罰金之折算標準，原審認事用法均無不合，量刑亦屬妥適，被告提起上訴，其
    猶執陳詞指稱肇事當日騎車與其業務無關，非業務過失云云，其上訴無理由，應
    予駁回。
四、被告經合法傳喚無正當理由未到庭，爰不待其陳述逕行判決。
據上論斷，應依刑事訴訟法第三百六十八條、第三百七十一條，判決如主文。
本案經檢察官洪泰文到庭執行職務。
中      華      民      國    九十二    年      七      月    三十一    日
                              臺灣高等法院交通法庭
                                  審判長法  官  陳  正  雄
                                        法  官  許  宗  和
                                        法  官  許  錦  印
右正本證明與原本無異。
不得上訴。
                                        書記官  楊  妙  恩
中      華      民      國    九十二    年      八      月      一      日
附錄本案論罪科刑法條全文：
刑法第二百八十四條：
因過失傷害人者，處六月以下有期徒刑、拘役或五百元以下罰金，致重傷者，處一年
以下有期徒刑、拘役或五百元以下罰金。
從事業務之人，因業務上之過失傷害人者，處一年以下有期徒刑、拘役或一千元以下
罰金，致重傷者，處三年以下有期徒刑、拘役或二千元以下罰金。


司法院資訊處製作；財團法人民間司法改革基金會備份。
